【裁判字號】    90,交上易,1881
【裁判日期】    901228
【裁判案由】    過失傷害等
【裁判全文】
臺灣高等法院臺南分院刑事判決                                        行股
    上  訴  人
    即  被  告  乙  ○  ○
右上訴人因過失傷害案件，不服臺灣嘉義地方法院八十九年度交易字第三七０號中華
民國九十年九月十二日第一審判決（起訴案號：臺灣嘉義地方法院檢察署八十九年度
偵字第五七八六號、第七一０七號），提起上訴，本院判決如左：
    主      文
原判決關於乙○○部分撤銷。
乙○○因過失傷害人，處拘役伍拾日，如易科罰金以參佰元折算壹日。
    事      實
乙○○於民國（下同）八十九年六月十六日下午二時二十三分許，駕駛車牌Ｙ六─二
九０九號自用小客車，沿臺三線公路由嘉義縣中埔鄉中埔村往沄水村方向行駛，途經
該公路三０一公里八百公尺處，即中埔鄉同仁村二十之七號前，本應注意汽車行駛交
會時，會車相互之間隔不得少於半公尺，且依當時天候晴、光線為日間自然光線、路
面乾燥無缺陷、無障礙物、視距良好，並無不能注意之情事，詎竟疏未注意遵行該交
通安全規則貿然前行，適有甲○○（業經原審判處公共危險罪刑確定）騎乘車牌ＶＳ
Ｘ－０三一號機車，亦疏未注意遵行該交通安全規則，且係酒後已達不能安全駕駛動
力交通工具狀態，沿該路由中埔鄉沄水村往中埔村方向駛至，兩車因而在該路中心處
發生碰撞，致甲○○人車倒地，並受有左股骨頸骨折併脫臼、骨盆骨折、左脛骨骨折
等傷害，乙○○則於肇事後犯罪未被發覺前，向至現場處理車禍有犯罪偵查權之警員
鄭育英自首，進而接受法院裁判。案經甲○○訴由嘉義縣警察局中埔分局報告臺灣嘉
義地方法院檢察署檢察官偵查起訴。
    理      由
一、訊據上訴人即被告甲○○，固不諱言有於右揭時地，駕車未保持安全間隔，致與
    告訴人甲○○所騎乘之機車相撞，因而使該告訴人受傷之事實；惟辯稱：當時係
    因告訴人酒後駕車且靠道路中心線行駛，而其適為閃避右側機車，致較靠道路中
    心線行駛，確無法保持半公尺間隔云云。然查被告乙○○右揭過失傷害之犯罪事
    實，已迭據告訴人先後在警訊及原審偵審中指訴不移，並有道路交通事故調查報
    告表一紙、及現場照片五張，附於警卷足稽，且告訴人確因本件車禍受有左股骨
    頸骨折併脫臼、骨盆骨折、左脛骨骨折等傷害，亦有行政院國軍退除役官兵輔導
    委員會嘉義榮民醫院出具之診斷證明書一紙，附於原審卷可佐。按汽車行駛交會
    時，會車相互之間隔不得少於半公尺，道路交通安全規則第一百條第一項第五款
    定有明文。被告乙○○駕車行經上開路段，自應保持上開安全之會車間隔，以防
    碰撞發生，且依道路交通事故調查報告表所示，當時天候晴、光線為日間自然光
    線、路面乾燥無缺陷、無障礙物、視距良好，亦無不能注意之情事，乃其竟疏未
    保持安全之會車間隔，致肇本件車禍，其過失之咎，委難辭卸。又本件肇事責任
    ，送請臺灣省嘉雲區行車事故鑑定委員會、及臺灣省車輛行車事故覆議鑑定委員
    會鑑定結果，亦均同此認定，有各該會八十九年十二月七日嘉鑑字第八九一０二
    ０號鑑定意見書、及九十年八月二日覆議字第九０一三四八號函各一份，分別附
    於原審偵審案卷為憑。再參諸肇事現場照片顯示，被告乙○○與告訴人相撞之位
    置為中心線處，兩旁車輛、攤販停靠位置均未超過路邊線，有相當之空間供車輛
    行駛，非如被告乙○○所辯不能閃避告訴人之機車。退而言之，即認被告乙○○
    所辯當時係為閃避右側之機車，始靠中心線行駛屬實；然考被告乙○○在原審既
    已供承：其當時靠近中心線行駛，且在距離告訴人十餘公尺時，即注意到告訴人
    等語（見原審卷第五十四頁），則被告乙○○當時自有適當之緩衝時間，得為適
    當之反應處置，並非不能保持一定之會車間隔，是其此部分辯解，尚不足為其有
    利之認定。至告訴人酒後駕駛機車依上開鑑定責任，雖認亦未保持會車之安全間
    隔，同為本件肇事原因，而對於結果之發生亦與有過失，然本件車禍既係因被告
    乙○○上開過失所併合肇致，被告乙○○自難因此而得卸責。且告訴人所受之傷
    害與被告乙○○之過失行為間，亦具相當之因果關係。綜上本件事證已臻明確，
    被告乙○○之犯行，洵堪認定，應予依法論科。
二、核被告乙○○所為，係犯刑法第二百八十四條第一項前段之過失傷害罪。其於肇
    事後司法警察未發覺犯罪嫌疑人前，即向到場處理之警員鄭育英承認為肇事人，
    既據證人鄭育英在原審結證屬實，並進而接受法院裁判，應依自首規定減輕其刑
    。原審據予論罪科刑，固非無見。惟查原判決於事實欄漏未載明駕駛小客車之人
    ，係被告乙○○，已有可議。且原判決既認被告乙○○與告訴人雙方同為肇事之
    原因，而被告乙○○所犯之過失傷害罪，法定最高本刑為有期徒刑六月，並因自
    首減輕其刑；另告訴人所犯公共危險罪，法定最高本刑為有期徒刑一年，並因累
    犯加重其刑；乃竟對被告乙○○量處有期徒刑三月，另對告訴人僅量處有期徒刑
    四月，兩者相較顯有輕重失衡之不當。被告乙○○上訴意旨，指摘原判決對其量
    刑過重不當，為有理由，自應由本院將原審此部分判決予以撤銷改判。爰審酌被
    告乙○○之素行、過失程度、告訴人所受損害、及其犯後態度等一切情狀，改對
    其量處拘役五十日，並諭知如易科罰金以三百元折算一日之標準，以資懲儆。
三、據上論斷，應依刑事訴訟法第三百六十九條第一項前段、第三百六十四條、二百
    九十九條第一項前段，刑法第二百八十四條第一項前段、第六十二條前段、第四
    十一條第一項，罰金罰鍰提高標準條例第一條前段、第二條，判決如主文。
本案經檢察官曾顯智到庭執行職務。
中      華      民      國    九十      年     十二     月    二十八    日
                                  臺灣高等法院臺南分院刑事第二庭
                                      審判長法官  游  明  仁
                                            法官  蘇  重  信
                                            法官  林  永  茂
右正本證明與原本無異。
不得上訴。
                                      法院書記官  劉  岳  文
中      華      民      國    九十      年     十二     月    二十八    日
刑法第二百八十四條第一項：
因過失傷害人者，處六月以下有期徒刑、拘役或五百元以下罰金，致重傷者，處一年
以下有期徒刑、拘役或五百元以下罰金。


司法院資訊處製作；財團法人民間司法改革基金會備份。
